臺灣臺中地方法院刑事判決　　　　　　 99年度訴緝字第307號
公　訴　人　臺灣臺中地方法院檢察署檢察官
被　　　告　林志逖
指定辯護人　公設辯護人　賴忠杰
上列被告因重傷害案件，經檢察官提起公訴（75年度偵字第6865
號、第7189號），本院判決如下：
    主    文
林志逖使人受重傷未遂，處有期徒刑貳年，減為有期徒刑壹年。
緩刑肆年。
    犯罪事實
一、林志逖與邱滿妹係夫妻關係；緣因林志逖時常前往臺北地區
    經商，邱滿妹經由友人介紹認識林世宗後，雙方即多次在邱
    滿妹娘家即臺中市○○區○○街27-7號及飯店發生性行為（
    就邱滿妹及林世宗所犯前開相姦罪部分，業經本院75年度訴
    字第925 號判決確定），林志逖亦於民國75年6 月上旬知悉
    邱滿妹與林世宗前開不正常之曖昧關係。而於75年6 月25日
    下午，邱滿妹與林世宗復於前開邱滿妹娘家飲酒吃飯，並於
    當晚10時許左右，陸續離開前址。林世宗因不知林志逖當天
    已自臺北返家，遂於當晚10時40分許，前往林志逖與邱滿妹
    當時位於臺中市○○區○○街31號住處，欲找邱滿妹一同回
    邱滿妹娘家睡覺。林世宗抵達林志逖住處後，即於門外大聲
    喊叫邱滿妹開門，林志逖聽聞後極為不悅，明知持刀朝人之
    生殖器部位猛刺後，將可能造成他人生殖器官毀敗，竟因不
    甘林世宗與邱滿妹私下發生性關係，林世宗復於深夜前往其
    住處找尋邱滿妹外出，遂於屋內拿取不詳之人所有之刀械1
    把後，並開啟大門，基於重傷害之犯意，直接持刀朝林世宗
    之生殖器猛刺3 刀，過程中，林世宗則出手朝林志逖之頭、
    肩、手部毆擊（林世宗所涉傷害部分，亦經本院75年度訴字
    第925 號判決確定）。林世宗因林志逖持刀猛刺生殖器，致
    受有陰莖不全性截斷之傷害。嗣經邱滿妹帶同林世宗前往上
    址娘家處求援，經邱滿妹之胞兄邱明政通知救護車送醫後，
    緊急進行尿道、血管及神經縫合，始未導致林世宗之生殖器
    毀敗，而重傷害未得逞。
二、案經林世宗訴由臺灣臺中地方法院檢察署檢察官偵查起訴。
    理  由
壹：有關於證據能力部分：
一、本案卷內所附之被告林志逖及證人林世宗診斷證明書，固屬
    被告以外之人於審判外之書面陳述，惟公訴人、被告及其指
    定辯護人迄本院言詞辯論終結前並未聲明異議，復經本院審
    酌前開書面陳述作成時之情況，與上開診斷證明書乃醫院醫
    師及護理人員本於專業知識所作成，具有相當之中立性，又
    查無其他顯有不可信之情況，且對本案被告被訴重傷害之待
    證事項具有相當關聯性，依刑事訴訟法第159 條之4 之規定
    ，認應有證據能力。
二、按被告以外之人於審判外之言詞或書面陳述，除法律有規定
    者外，不得作為證據；又被告以外之人於審判外之陳述，雖
    不符合同法第159 條之1 至第159 條之4 規定，但經當事人
    於審判程序同意作為證據，法院審酌該言詞陳述或書面陳述
    作成時之情況，認為適當者，亦得為證據。當事人、代理人
    或辯護人於法院調查證據時，知有第159 條第1 項不得為證
    據之情形，而未於言詞辯論終結前聲明異議者，視為有前項
    之同意，刑事訴訟法第159 條第1 項及第159 條之5 分別定
    有明文。經查，本判決下列所引用之其餘各該被告以外之人
    於審判外之陳述（含書面陳述），經被告之指定辯護人閱卷
    後，檢察官、被告及指定辯護人迄至本院言詞辯論終結前均
    未聲明異議，本院審酌上開證據資料製作時之情況，尚無違
    法不當及證明力明顯過低之瑕疵，亦認為以之作為證據應屬
    適當，揆諸前開規定，爰依刑事訴訟法第159 條之5 規定，
    認前揭證據資料均有證據能力。
貳、認定犯罪事實所憑之證據部分：
一、訊據被告固坦承伊於案發前約2 、3 個禮拜，即知悉證人邱
    滿妹與林世宗間有曖昧，而於75年6 月25日聽聞證人林世宗
    在住處門外呼喊證人邱滿妹之名後，係由伊前往開門等情，
    惟矢口否認涉有何重傷害犯行，辯稱：當天係證人林世宗至
    伊住處要殺伊，伊手上並未拿刀子，應是證人林世宗拿刀朝
    伊頭部殺1 刀，伊當晚只有用手想要抓證人林世宗的刀子，
    但沒有抓到刀子，伊後來沒有力氣，就直接推開證人林世宗
    後就回家，伊與證人林世宗發生衝突時，沒有聽到證人林世
    宗因疼痛而呼叫云云。指定辯護人則為被告辯稱：本案如確
    實係被告使證人林世宗重傷害，亦應係屬基於義憤而使人受
    重傷害，因證人林世宗及邱滿妹均係有配偶之人，然卻於75
    年4 月間，在證人邱滿妹住處及飯店姦淫數次，足使被告十
    分難堪，從而，證人林世宗於案發當天深夜，還至被告住處
    大聲敲門找證人邱滿妹，已足以激起一般人之義憤；而證人
    林世宗於證人邱滿妹母親住處拿走水果刀，又揚言要殺被告
    ，足認證人林世宗對被告早已預存殺機；證人林世宗所受之
    傷勢可能係因被告住處門口沒有燈，又有水溝，而於被告將
    證人林世宗推開時，證人林世宗因此摔到水溝裡自傷所致；
    另被告之行為亦應有正當防衛之適用等語。
二、證人林世宗確曾於前揭時間，前往被告住處欲找尋被告之配
    偶即證人邱滿妹，且於大聲呼叫證人邱滿妹之名後，係由被
    告應門等情，業據被告坦承在卷，核與證人即被害人林世宗
    於警詢、偵查及本院99年11月8 日審理時證述當日前往被告
    住處呼喊證人邱滿妹之名字後，由被告應門等情相符（分見
    75 年 度偵字第6865號卷第4 頁至第5 頁，本院當日審判筆
    錄），及證人即被告之子林繼辰於本院99年11月8 日審理時
    證稱：當晚其有聽到證人林世宗用客家話很大聲叫「邱滿妹
    」，其也有聽到被告去應門等語相符（詳見本院當日審判筆
    錄），前情應堪認定。再被告於本案案發前約2 、3 週即知
    悉證人邱滿妹與林世宗間有不正常之交往關係乙節，亦據被
    告自承在卷，而證人林繼辰於本院99年11月8 日審理時亦證
    稱：證人林世宗常去其外婆處與一堆人吃飯喝酒，證人林世
    宗還說如其叫爸爸，要給500 元等語（詳見本院當日審判筆
    錄），另證人即林世宗當時之配偶林玉蓮於警詢時證稱：當
    時證人林世宗與邱滿妹同居，均未返家等語（見75年度偵字
    第6865號卷第12頁），足認證人林世宗與邱滿妹間有不正常
    之交往關係，於該地區尚非秘密之事，從而，被告前開自承
    之情，應認與事實相符。故本案主要之爭點即應在於(一)當日
    究竟係被告持刀傷害證人林世宗；抑或係證人林世宗持刀傷
    害被告；(二)證人林世宗所受傷勢是否已達重傷害之程度。經
    查：
  (一)就當日究竟係何人持刀傷害及過程部分：
    (1)證人林世宗於至被告住處前，究竟是否知悉被告當日在家
      部分：
      被告當時因經商關係，時常往返臺中、臺北兩地，並非經
      常在家乙情，業據被告自承在卷，核與證人邱滿妹於本院
      77年12月15日審理時及林繼辰於本院99年11月8 日審理時
      證述相符（詳見本院77年度訴緝字第698 號卷第18頁及本
      院當日審判筆錄），前情應堪認定。再本案事發當天，證
      人邱滿妹於晚上返家前，亦不知悉被告已自臺北返家乙情
      ，除據被告自承外，亦核與證人邱滿妹於本院77年12月15
      日審理時證稱：因其丈夫很少回來，大都在臺北，其也不
      知被告當天會回家等語（本院77年度訴緝字第698 號卷第
      18頁）；此情亦應可認定。而證人邱滿妹於當天既不知悉
      被告會自臺北返家，當無從告知證人林世宗被告當日在家
      之情，亦據證人林世宗於本院99年12月29日審理時具結後
      證稱：案發當天證人邱滿妹打電話給其時，並未告知被告
      在家，故在被告開門前，其不知道被告在家等語（詳見本
      院當日審判筆錄），核與證人邱滿妹於本院99年11月8 日
      審理時證稱：當天證人林世宗並沒有詢問被告有無在家，
      其也沒有跟證人林世宗說係因被告在家所以不能跟證人林
      世宗去高雄等語（詳見本院當日審判筆錄），上情亦可認
      定。從而，本案證人林世宗於案發當晚前往被告住處前，
      並不知悉被告當日在家。
    (2)被告與證人林世宗所受傷勢情況之比較：
      經查，被告陳稱其當日亦受有傷害乙情，並提出其於75年
      6 月25日就醫時，受有右頭部1 ×5 公分裂傷縫5 針、下
      唇腫脹、右肘部多處擦傷、右肩及左肩擦傷之張外骨科內
      科醫院診斷證明書1 紙存卷可參（見75年度偵字第6865號
      卷第14頁）。而參諸前開被告之傷勢，被告之頭部雖縫有
      5 針，然係屬裂傷；另下唇腫脹、右肘、右肩及左肩之擦
      傷，則應係屬肢體衝突時所致之擦傷，足認被告當日並未
      因刀刃之穿刺、砍殺，而受有刀刃穿刺傷；反觀證人林世
      宗當晚送醫後因陰莖不全性截斷，而經尿道、血管、神經
      縫合，於75年9 月19日尚無性功能乙情，則有長庚紀念醫
      院75年9 月19日甲診字第23877 號診斷證明書1 紙在卷可
      稽（見本院75年度訴字第925 號卷第36頁），證人林世宗
      當日所受之傷勢，顯係遭刀刃刺砍所致，應可認定。
    (3)綜前所述，本案證人林世宗當晚至被告住處前，既毫不知
      悉被告當晚在家，且於被告屋外，證人林世宗復係高聲呼
      喊證人邱滿妹之名，而非被告之名，再參酌證人邱滿妹於
      本院75 年8月29日審理時證稱：其與證人林世宗已經發生
      過很多次性關係，有時在其及其母親住處，有時在旅社等
      語（見本院75年度訴字第925 號卷第14頁），應可認證人
      林世宗於警詢時證稱其當晚係欲至被告住處找證人邱滿妹
      一同去證人邱滿妹母親住處睡覺等語（見75年度偵字第68
      65號卷第4 頁至第5 頁）尚屬可採；而證人林世宗既係因
      前開目的前往被告住處，則證人林世宗實無攜帶刀械前往
      被告住處之理，從而，證人林世宗證稱當日傷人之刀械，
      係被告所拿，而非其所準備乙節，應認較為可採。
    (4)被告於前揭時地開啟大門後，隨即持拿準備之刀械，逕朝
      證人林世宗之生殖器刺3 刀，致證人林世宗之生殖器遭不
      完全截斷乙節，業據證人林世宗於75年6 月28日警詢時，
      及於本院75年8 月29日、75年9 月9 日及75年9 月23日、
      75年12月15日、99年11月8 日審理時均證稱當日前往被告
      住處找尋證人邱滿妹，然遭被告持刀刺殺生殖器3 刀等情
      綦詳（見75年度偵字第6865號卷第4 頁至第5 頁，本院75
      年度訴字第925 號卷第14頁、第26頁、第33頁，77年度訴
      緝字第698 號卷第18頁背面，99年度訴緝字第307 號卷99
      年11月8 日審判筆錄），且有前揭長庚紀念醫院75年9 月
      19日甲診字第23877 號診斷證明書1 紙在卷可稽（見本院
      75年度訴字第925 號卷第36頁），此情應可認定。
  (二)證人林世宗所受傷勢是否已達重傷害之程度部分：
    (1)本案被告犯罪之時間係在75年6 月25日，依95年7 月1 日
      修正施行前之刑法第10條第4 項之規定，所謂重傷，係指
      「毀敗一目或二目之視能」、「毀敗一耳或二耳之聽能」
      、「毀敗語能、味能或嗅能」、「毀敗一肢以上之機能」
      、「毀敗生殖之機能」、「其他於身體或健康，有重大不
      治或難治之傷害」而言。此與95年7 月1 日修正施行之刑
      法第10條第4 項規定之重傷，係指「毀敗或嚴重減損一目
      或二目之視能」、「毀敗或嚴重減損一耳或二耳之聽能」
      、「毀敗或嚴重減損語能、味能或嗅能」、「毀敗或嚴重
      減損一肢以上之機能」、「毀敗或嚴重減損生殖之機能」
      、「其他於身體或健康，有重大不治或難治之傷害」，尚
      有不同。就上開不同規定，95年7 月1 日修正施行之刑法
      第10條第4 項之規定顯無較有利於被告等人之情形，則依
      據刑法第2 條第1 項前段之規定，本案應依95年7 月1 日
      修正施行前之刑法第10條第4 項之規定，據以認定上開被
      害人所受之傷害是否已達重傷害之程度，合先敘明。
    (2)證人林世宗於本院99年11月8 日審理時證稱：其生殖器那
      邊已經壞掉了，且生殖器雖有縫合，但案發迄今即未曾與
      人發生性行為，也無法勃起等語（詳見本院當日審判筆錄
      ），是證人林世宗之生殖器遭被告持刀傷害後雖經縫合，
      從而性功能受到影響。然經本院於78年2 月18日以中院維
      刑仁字第7017號函請長庚紀念醫院林口醫學中心鑑定證人
      林世宗之生殖器官受不完全截斷後，該生殖機能是否喪失
      及能否回復，並經該院以78年3 月13日（78）長庚北字第
      335 號函覆該項鑑定需住院實施，並經本院通知證人林世
      宗按期前往鑑定，然證人林世宗以無錢住院為由，並未進
      行鑑定，此有前開函文及本院78年4 月11日審判筆錄在卷
      可稽（見本院77年度訴緝字第698 號卷第35頁、第36頁及
      第45頁）；另本院於99年12月29日審理時當庭詢問證人林
      世宗是否願意再度前往醫院進行傷勢鑑定時，經證人林世
      宗以工作為由，證稱無法前往等語，此亦有本院當日審判
      筆錄存卷可參，從而，證人林世宗於案發當時，雖因被告
      持刀刺傷之行為，致生殖器不完全性截斷，且迄今性功能
      亦受影響無法勃起，然本案除於案發當時住院時，曾經醫
      療機構就證人林世宗之生殖器進行縫合醫療外，至今證人
      林世宗均未曾再接受其他醫療機構鑑定其目前之生殖功能
      ，且證人林世宗復已無再前往醫療機構鑑定之意願。按性
      功能與生殖之機能並非完全一致，二者之含義顯有不同，
      原判決以林○順之陰莖尚可勃起，遽認其生殖之機能未喪
      失，自有違誤，且依上開臺灣省立花蓮醫院鑑定結果，既
      謂：「限於設備，無法鑑定林○順之生殖能力」，則被害
      人之生殖能力是否已毀敗，事實尚未明瞭，乃原審竟未再
      行鑑定，即為被告有利之認定，顯有應予調查之證據未予
      調查之違背法令，最高法院78年度臺上字第3271號判決意
      旨可供參照，參照前開判決意旨，本院認證人林世宗之生
      殖能力是否已達毀敗之狀況，事實尚有不明，且本院已無
      調查途徑，自無從逕予認定證人林世宗之生殖能力已達毀
      敗之重傷害情形。
  (三)被告持刀刺殺證人林世宗之生殖器究係出於何犯意部分：
    (1)殺人未遂與傷害之區別，本視加害人有無殺意為斷，被害
      人受傷之程度，被害人受傷處所是否為致命部位，及傷痕
      多寡，輕重如何，僅足供認定有無殺意之參考，究不能據
      為區別殺人未遂與傷害之絕對標準，故不能僅因被害人受
      傷之位置係屬人體要害，即認定加害人自始即有殺害被害
      人之犯意（最高法院94年度臺上字第6857號判決意旨參照
      ）。殺人未遂罪之成立，以有戕害他人生命之故意，著手
      於刺殺之實行而未發生死亡之結果為要件。故行為人是否
      具有殺人之故意，加害時所用器具，被害人受傷多寡以及
      受傷部位是否為致命之處，有時雖可藉為認定有無殺意之
      心證，但究不能據為絕對之標準，尚須就行為人主觀犯罪
      認識與客觀犯罪事實，參酌社會上一般經驗法則論理為斷
      （最高法院84年度臺上字第403 號判決意旨參照）。換言
      之，殺人罪、重傷害罪或傷害罪之區別，無非在以被告行
      為時，其主觀上之犯意而定。至被害人之傷痕多寡、輕重
      、深淺及有無明顯立即之致命危險等因素，固不失為判斷
      殺人罪、重傷害罪及傷害罪之認定資料，惟仍須佐以行為
      人與被害人間之恩怨情仇、是否使用兇器、兇器是否預先
      準備、兇器種類為何、下手攻擊之部位、時間久暫、是否
      為偶發狀況、行為時之態度，並尚應深入觀察行為人與被
      害人之關係、衝突之起因、行為當時所受之剌激、下手力
      量之輕重，被害人受傷之情形及行為事後之態度及其他客
      觀之具體情事等，加以綜合判斷，始得推認判定行為人行
      兇之際究係殺人罪、重傷害罪或傷害罪之犯意。
    (2)經查，本案被告於案發前，即已知悉證人林世宗與其配偶
      即證人邱滿妹間有不正常之交往曖昧關係；復於偶然返家
      之夜間，聽聞證人林世宗於其住處門外大聲呼喊證人邱滿
      妹之名字，被告對於證人林世宗之行徑極為不滿乙情，乃
      可想像；再衡諸本案被告於開啟大門後，僅朝證人林世宗
      之生殖器官戳刺，而對證人林世宗之其他身體部位完全未
      予傷害乙情，除據證人林世宗證述在卷外，亦有前揭證人
      林世宗之診斷證明書在卷可稽，雖可認被告並無致證人林
      世宗於死之殺人犯意；然參諸被告知悉證人林世宗與邱滿
      妹間之交往情形，而於開啟大門後，復係朝證人林世宗之
      生殖器戳刺3 刀，蓋人體之生殖器官極為脆弱，如以刀刃
      戳刺，將可造成他人生殖器機能毀敗，此乃具一般常識及
      生活經驗之人所知之事。被告係陸軍官校畢業，於案發當
      時復在從商，應係屬一智識成熟之成年人，其於持刀戳刺
      證人林世宗時，當能明瞭其所為，將可能導致證人林世宗
      之生殖機能毀敗；且觀證人林世宗確實亦因被告持刀戳刺
      之行為，致生殖器不全性截斷，更可見被告欲致證人林世
      宗生殖機能毀敗之情酌然。從而，被告於持刀戳刺證人林
      世宗之生殖器時，應有使證人林世宗受重傷害之犯意無誤
      。
三、被告及指定辯護人雖以前詞辯解，且證人邱滿妹於本院77年
    12月15日審理時及99年11月8 日審理時，均證稱：案發當天
    證人林世宗要找其去高雄，其不肯去，證人林世宗就在其母
    親住處說要拿刀殺被告，並在其母親住處廚房拿水果刀等語
    （分見本院77年度訴緝字第698 號卷第18頁及本院99年度訴
    緝字第307 號本院當日審判筆錄）。然查：
  (一)證人邱滿妹於案發後之警詢及偵訊時，均未曾提及證人林世
    宗曾於案發當天下午於其母親廚房拿刀等情，直至其自身亦
    因相姦罪遭起訴後，始於本院77年12月15日審理時證述前情
    ，證人邱滿妹此部分證述是否屬實，已有可疑；且證人林繼
    辰於本院99年11月8 日審理時亦證稱：其雖然曾在證人林世
    宗等人聊天時，聽聞證人林世宗說要將被告殺害，才可跟證
    人邱滿妹在一起，但於其在外婆家吃飯之期間，其未曾看過
    證人在外婆家廚房拿刀子等語（詳見本院當日審判筆錄），
    另審諸證人邱滿妹於本案案發初始警詢、偵訊及本院75年 8
    月29日審理時，仍證稱其與證人林世宗感情不錯，且時常發
    生性關係等語（見75年度偵字第6865號卷第9 頁，第20頁背
    面，本院75年度訴字第925 號卷第14頁）；惟於本院75年11
    月21日審理時，即改證稱：其係被證人林世宗糾纏，不得已
    才做的等語（見本院75年度訴字第925 號卷第54頁）；並於
    本院99年11月8 日審理時證稱：其與證人林世宗也不算朋友
    ，僅係屬於其廟裡的善男信女，當時係證人林世宗叫其去相
    館一同照相，願意給其錢；且證人林世宗曾至其宮裡算八卦
    牌中獎，結果證人林世宗沒有包給其紅包，僅送其腳踏車，
    事後又到其住處偷那台腳踏車，證人林世宗都是來騙吃騙喝
    ，其1 個手錶也被騙走，其現在被證人林世宗害得老公（即
    指被告）及兒子（即指證人林繼辰）都不要其，其被證人林
    世宗耍得團團轉，現在害其全家都破裂等語（詳見本院當日
    審判筆錄），綜觀證人邱滿妹嗣後證述其與證人林世宗間之
    關係，顯與證人林繼辰、林世宗、林玉蓮證述情節相左，足
    認證人邱滿妹對於證人林世宗影響其家庭、婚姻生活及社會
    觀感，致對證人林世宗產生極深之怨懟。故證人邱滿妹於本
    院審理時所為前揭證述，既存有上開不良動機，本院認較為
    不可採，難為補強被告之辯解。
  (二)被告雖辯稱係證人林世宗持刀對伊刺殺，伊僅係自衛推開證
    人林世宗云云，然被告此部分辯解，因與被告自身所受傷勢
    不合，且亦無從解釋證人林世宗於不知被告已自臺北返家，
    僅係欲找證人邱滿妹至證人邱滿妹母親住處睡覺，焉需隨身
    攜帶刀械之情，本院認係屬被告事後卸責之詞不足採信。
  (三)選任辯護人雖以前詞為被告辯解，然本案既係被告先持刀攻
    擊證人林世宗，自無何正當防衛適用之可能；再按刑法上所
    謂當場激於義憤而傷害人，係指被害人之行為違反正義，在
    客觀上足以激起一般人無可容忍之憤怒，而當場實施傷害者
    而言，最高法院著有24年上字第2246號判例可資參照。再按
    刑法所謂當場激於義憤而殺人，乃係基於道義上之理由而心
    生憤慨，且被害人之不義行為在客觀上為一般人所不能容忍
    者，始可謂為義憤，若因私仇而生憤怒或非在當場而起之憤
    激，均無刑法第273 條第1 項之適用，最高法院亦有81年度
    臺上字第677 號判決意旨可供參照。蓋證人林世宗與邱滿妹
    間前曾有通姦之情，雖足以引起被告對證人林世宗之私仇，
    然本案案發當時，證人林世宗僅係前往被告住處找證人邱滿
    妹，雖當時已晚時機較為不宜，然亦未至違反正義，於客觀
    上足以激起一般人無可容忍之憤怒，從而，被告之行為，自
    與義憤傷害罪之構成要件有間。
四、綜前所述，本案被告重傷害未遂犯行，事證已臻明確。被告
    前揭犯行堪以認定，應予依法論科。
肆、論罪科刑部分：
一、被告行為後，刑法部分條文已於94年2 月2 日修正公布，並
    自95年7 月1 日施行。按新修正刑法第2 條第1 項之規定，
    係規範行為後「法律變更」所生新舊法比較適用之準據法。
    故倘新舊法處罰之輕重相同，即無比較適用之問題，非該條
    所指之法律有變更，無該條之適用，應依一般法律適用原則
    ，適用裁判時法。查修正後之刑法將原第26條前段有關一般
    未遂犯之處罰效果，移列第25條第2 項，是關於未遂犯之處
    罰效果自應適用裁判時即修正後刑法第25條第2 項，合先敘
    明；再依最高法院95年度第8 次刑事庭會議決議內容觀之，
    刑法第59條之規定，為法院就刑之裁量及酌減審認標準見解
    之明文化，非屬法律之變更；另有關於緩刑之宣告，如犯罪
    在新法施行前，新法施行後，緩刑之宣告，應適用新法第74
    條之規定。
二、查被告基於使證人林世宗毀敗生殖機能之犯意，著手持刀戳
    刺證人林世宗之生殖器，致證人林世宗之生殖器不完全截斷
    ，然尚無從證明已達毀敗生殖機能之重傷害結果，核被告所
    為，係犯刑法第278 條第3 項、第1 項之使人重傷害未遂罪
    ，公訴人認被告之行為，已致證人林世宗達重傷害之程度，
    而論以刑法第278 條第1 項之重傷害罪，尚有誤會，合先敘
    明。
三、被告持刀朝證人林世宗之生殖器戳刺3 刀，係為達同一目的
    ，且在同一時間、地點實施，侵害同一法益，應屬於接續犯
    而為包括之一罪予以評價。
四、被告雖已著手重傷害行為之實施，惟尚未生重傷害之結果，
    其犯罪尚屬未遂，爰依刑法第25條第2 項之規定，按既遂犯
    之刑度減輕其刑。
五、本案被告係因不甘長期工作在外，證人林世宗竟與其配偶即
    證人邱滿妹發生性關係，復於其返家之深夜，於門外大聲呼
    喊證人邱滿妹之姓名，因一時衝動致罹本案重典，雖本院認
    前情尚與刑法上基於義憤傷害罪之構成要件相間，然倘依照
    重傷害罪之法定最低本刑5 年，並依未遂犯之規定減輕其刑
    後，認仍尚嫌過苛，被告犯罪情狀顯可憫恕，爰依刑法第59
    條規定，酌量減輕其刑，並遞減之。
六、爰審酌被告係因於深夜聽聞證人林世宗敲打大門呼叫證人邱
    滿妹，復思及證人邱滿妹及林世宗間有相姦之情，始持刀傷
    害之犯罪動機，其持刀戳刺證人林世宗雖未致重傷害之結果
    ，然仍對證人林世宗之身體及心理造成極大之傷害，犯後復
    遭本院通緝2 次，且自始即否認犯行，犯後態度非佳，幸於
    追訴權時效即將屆滿之際，仍願返國接受裁判等一切情狀，
    核情量處如主文所示之刑。查被告之犯罪時間，係在77年1
    月30日以前，所犯符合中華民國77年罪犯減刑條例之減刑條
    件，應依該條例第2 條規定，減其宣告刑2 分之1 。再被告
    於78年6 月13日經本院通緝，迄99年9 月13日始返國歸案，
    有本院78年6 月13日中院維刑緝字第391 號通緝書及內政部
    警政署航空警察局解送人犯報告書各1 份在卷可稽，從而雖
    本案被告之行為時間，亦係在中華民國80年罪犯減刑條例及
    中華民國96年罪犯減刑條例所規範之犯罪時間內，然依照中
    華民國80年罪犯減刑條例第6 條及中華民國96年罪犯減刑條
    例第5 條規定，被告均未於該2 條例所規範之自動歸案時限
    前歸案，被告自無從依中華民國80年罪犯減刑條例及中華民
    國96年罪犯減刑條例減刑，併此敘明。
七、被告前未曾受有期徒刑以上刑之宣告，有臺灣高等法院被告
    前案紀錄表存卷可參，因一時衝動短於思慮，致觸犯本案犯
    行，且被告現已高齡89歲，證人林世宗於本院99年12月29日
    審理時亦陳稱其不要再告被告了等語，本院認被告經此偵、
    審程序，當已知所警惕，而無再犯之虞，本院認為前開對其
    所宣告之刑，以暫不執行為適當，爰宣告緩刑4 年，以啟自
    新。
八、本案被告持以傷害證人林世宗所用之刀械，因被告否認犯行
    且該刀械亦未經扣案，本院無從認定該刀械之所有人為何人
    ，亦無證據證明該刀械係屬違禁物，本院自無從宣告沒收，
    併此敘明。
據上論斷，應依刑事訴訟法第299 條第1 項前段，刑法第2 條第
1項、第278 條第1 項、第3 項、第25條第2 項、第59條、第74
條第1 項第1 款，修正前刑法第10條第4 項，中華民國77年罪犯
減刑條例第2 條第1 項第2 款、第6 條第2 項，判決如主文。
本案經檢察官吳孟潔到庭執行職務。
中    華    民    國   100    年    1     月    26    日
            刑事第十二庭    審判長法  官  郭瑞祥
                                  法  官  周莉菁
                                  法  官  簡婉倫
以上正本證明與原本無異。
如不服本判決應於收受送達後10日內向本院提出上訴書狀，其未
敘述上訴之理由者，並得於提起上訴後10日內向本院補提理由書
（均須按他造當事人之人數附繕本）「切勿逕送上級法院」。
                                  書記官  許千士
中    華    民    國   100    年    1     月    26    日
附錄本案論罪科刑法條依據：
中華民國刑法第278條
（重傷罪）
使人受重傷者，處 5 年以上 12 年以下有期徒刑。
犯前項之罪因而致人於死者，處無期徒刑或 7 年以上有期徒刑
。
第 1 項之未遂犯罰之。